【裁判字號】    95,基簡,285
【裁判日期】    950426
【裁判案由】    給付報酬金
【裁判全文】
臺灣基隆地方法院基隆簡易庭民事判決
原      告  乙○○
            丙○○
被      告  甲○○
上列當事人間請求給付報酬金事件，本院於民國95年4月19日言
詞辯論終結，判決如下：
    主  文
被告應給付原告乙○○新台幣陸萬肆仟伍佰元，原告丙○○新台
幣陸萬肆仟伍佰元，及均自民國九十五年四月二十二日起至清償
日止，按年息百分之五計算之利息。
訴訟費用新台幣壹仟佰拾元由被告負擔。
本判決得假執行。
    事實及理由要領
一、按訴狀送達後，原告不得將原訴變更或追加他訴。但有下列
    各款情形之一者，不在此限：... 二、請求之基礎事實同一
    者。民事訴訟法第255條第1項第2款定有明文。經查，本件
    原告等係於起訴狀繕本送達被告後，嗣於民國95年4月19日
    言詞辯論期日變更訴之聲明，惟原告等均係本於與被告所訂
    立之契約（即買賣定金收款憑證）為請求，亦即請求之基礎
    事實同一，揆諸前揭說明，應予准許，合先敘明。
二、原告起訴主張：被告於94年12月間委託原告等仲介出售原告
    所有門牌號碼台北市○○區○○路356巷84號4樓房屋及該屋
    所座落之基地台北市○○區○○段4小段493號之土地持分（
    以下簡稱系爭不動產），並約定新台幣129,000元為報酬，
    且分別於簽約時給付64,500元、交屋時給付64,500元。嗣原
    告等媒介訴外人江俊毅以6,450,000元與被告就系爭不動產
    訂立買賣契約，且系爭不動產亦已交屋，是以被告即應給付
    原告等約定之報酬129,000元，亦即被告應給付原告各
    64,500元，詎被告竟反悔不欲給付仲介報酬予原告等，經原
    告等多次催討，被告均置之不理，為此提出本訴，聲明如主
    文所示等語。並提出買賣定金收款憑證及存證信函等為證。
三、被告固承認原告等於94年12月11日媒介訴外人江俊毅向伊購
    買系爭不動產，並簽訂契約，約定買賣價金為6,450,000元
    ，嗣後亦將系爭不動產過戶予訴外人江俊毅，且其曾經在1
    張記載有「佣金簽約時先支付一半（64,500），交屋再支付
    一半（64,500）」的小紙條上簽名，並原告所提出之收款憑
    證賣方項下「甲○○」為其本人所簽。但辯稱：原告所提出
    之收款憑證與其印象中小紙條不同。基於前述，聲明：駁回
    原告之訴。
四、得心證理由：
（一）按稱居間者，謂當事人約定，一方為他方報告訂約之機會
      ，或為訂約之媒介，他方給付報酬之契約。居間人，以契
      約因其報告或媒介而成立者為限，得請求報酬。民法第
      565條及第568條第1項分別定有明文。
（二）首查，原告主張被告與其訂有居間契約，約定原告媒介被
      告所有系爭不動產出售訂約交屋後，得請求報酬129,000
      元，業據提出有上揭居間約定記載之買賣定金收款憑證1
      份為據。被告則承認其曾經在1張記載有「佣金簽約時先
      支付一半（64,500），交屋再支付一半（64,500）」的小
      紙條上簽名，而原告提出之買賣定金收款憑證上亦確實記
      載有上揭文字，且原告亦坦承買賣定金收款憑證上賣方項
      下「甲○○」為其所簽，是以堪認被告所述之小紙條即為
      原告提出之買賣定金收款憑證，被告辯稱2者不同洵無足
      採。因之，原告主張兩造有居間契約存在要堪採信。
（三）又查，原告已依據居間契約媒介訴外人江俊毅與被告簽訂
      系爭不動產買賣契約成立，且系爭不動產亦已交付，則均
      為被告所不爭執。因之，原告已依據居間契約履行，且約
      定之給付報酬期限均已完成，原告依據居間契約請求被告
      給付報酬129,000元為有理由。
（四）又按數人負同一債務或有同一債權，而其給付可分者，除
      法律另有規定或契約另有訂定外，應各平均分擔或分受之
      。民法第271條本文已有明定。又查，本件原告等係共同
      對被告有129,000元之報酬請求權，且上開金錢報酬請求
      權並非不可分，復未另行約定，原告等自各得向被告請求
      64,500元之報酬，及自起訴狀繕本送達翌日即95年4月22
      日起至清償日止按年息百分之5計算之利息為有理由，應
      予准許。
五、本件依民事訴訟法第389條第1項第3款規定，應依職權宣告
    假執行。
六、訴訟費用1,330元（第一審裁判費）由被告負擔。
中    華    民    國    95    年    4    月     26    日
                  臺灣基隆地方法院基隆簡易庭
                          法      官  王翠芬
以上正本係照原本作成。
對於本件判決如有不服，應於收受送達後20日內向本院提出上訴
書狀，上訴於本院合議庭，並按他造當事人之人數附具繕本。
中    華    民    國    95    年    4     月    26    日
                          法院書記官  修丕龍


司法院資訊處製作；財團法人民間司法改革基金會備份。
